臺北高等行政法院判決　　　　　　　　　　　　　　八十九年度訴字第三三二三號
　　　　　　　　　　　　　　　.
　　原　　　告　美商．化粧藝術化粧品公司（Make-Up Art Cosmetics, Inc.）
　　代　表　人　莉思蕾．茉迪安.
　　　　　　　　　　　　　　　（助理秘書）（Assistant Secretary）
　　訴訟代理人　李忠雄律師
　　　　　　　　潘昭仙律師
　　複 代理 人　陳凱君律師
　　被　　　告　經濟部智慧財產局
　　代　表　人　陳明邦（局長）
　　訴訟代理人　乙○○
　　參　加　人　喬領企業有限公司
　　代　表　人　甲○○經理）.
右當事人間因商標評定事件，原告不服經濟部中華民國八十九年十月十九日經（八九
）訴字第八九○八八九五六號訴願決定，提起行政訴訟。本院判決如左：
　　主  文
原告之訴駁回。
訴訟費用由原告負擔。
　　事  實
緣參加人前於民國（下同）八十四年一月二十七日以「ＢＡＣ設計圖」商標（下稱系
爭商標，附圖一），指定使用於商標法施行細則第四十九條所定商品及服務分類表第
三類之洗面乳商品，向被告（原經濟部中央標準局）申請註冊，經被告准列為審定第
00000000號商標。嗣原告以系爭商標有違註冊時商標法第三十七條第一項第
六款、第七款及第十二款規定，檢具註冊第六○四一三○號「MAC Design」商標、第
七七九七一七號「M﹒A﹒C﹒P﹒R﹒O」商標、第九九九七七號「M﹒A﹒C﹒Design 」
服務標章及第一○六三九三號「MAC COSMETICS」服務標章影本（下稱據以評定商標
及標章，附圖二），對之申請評定，經被告審查，以八十九年七月十五日中台評字第
Ｈ00000000號商標評定書為申請不成立之處分。原告不服，以系爭商標有違
商標法第三十七條第一項第七款及第十二款規定，提起訴願，遭決定駁回，遂向本院
提起行政訴訟。本院因認本件撤銷訴訟之結果，喬領企業有限公司之權利或法律上利
益將受損害，乃依行政訴訟法第四十二條第一項規定，裁定命喬領企業有限公司獨立
參加訴訟。茲摘敘兩造及參加人訴辯意旨如次：
甲、原告方面：
一、聲明：求為判決
１、訴願決定及原處分均撤銷。
２、命被告為註冊第00000000號「ＢＡＣ設計圖」商標評定無效之處分。
３、訴訟費用由被告負擔。
二、陳述：
１、按「商標之註冊違反商標法第三十七條第一項規定者，利害關係人得申請商標主
    管機關評定其註冊為無效」、「商標評定案件適用註冊時之規定」現行商標法第
    五十二條第一項及同法施行細則第四十條第二款定有明文。訴願決定引據商標法
    第三十七條第七款「相同或近似於他人著名之商標或標章，有致公眾混淆誤認之
    虞者，不得申請註冊」之規定，係八十七年十一月一日修正施行之新法，非系爭
    商標註冊時之規定，系爭商標於八十五年一月一日核准註冊，應適用八十二年十
    二月二十二日修正公布之商標法，合先陳明。
２、系爭商標與據以評定商標及標章確屬近似：
  (1)按商標圖樣「襲用他人之商標或標章有致公眾誤信之虞者」「相同或近似於他人
    同一商品或類似商品之註冊商標者」，不得申請註冊，為系爭商標註冊時商標法
    第三十七條第一項第七款及第十二款所規定。而判斷兩商標近似與否，應依具有
    普通知識經驗之一般商品購買人施以普通所用之注意，異時異地隔離整體觀察，
    有無引起混同誤認之虞以為斷。商標於外觀、觀念或讀音方面有一近似者，即為
    近似之商標，亦即商標圖樣上之外文字母相同、排列各異，或僅少數字母不同，
    而外觀相似，有混同誤認之虞者，為外觀近似；另商標圖樣上之外文不同，讀音
    相同或相似，有混同誤認之虞者，為讀音相似；乃行政院七十四年十月二日台七
    十四經字第一八○六八號函核定修正之商標近似審查基準一、二(七)及四(二)所明定
    。又所謂「有致公眾混淆誤認之虞者」，係指商標或標章有使一般消費者對其所
    表彰之商品來源或產製主體發生混淆誤信之虞者，而依被告八十五年四月編印之
    商標手冊○二、○四、○九第三項審查要點(四)商標有無致公眾對其產銷主體發生
    混淆誤信之虞者，係依知名度。商標圖樣近似程度。商標圖樣是否具有創
    意．．等因素綜合判斷之。
  (2)系爭商標係由經設計之「Ｂ」、「Ａ」、「Ｃ」三外文字母所構成，據以評定之
    註冊第六○四一三○號「M.A.C. Design」商標及第九九九七七號「M.A.C.
    Design」服務標章同樣由經設計之「Ｍ」、「Ａ」、「Ｃ」三外文字母構成，其
    圖樣之外文僅有一起首外文字母不同，依商標近似審查基準一及二(七)規定，兩商
    標圖樣上之外文字母僅一個字母不同，而外觀相似，有混同誤認之虞，為外觀近
    似之商標。其次，系爭商標圖樣上之外文「BAC」讀音為「b k」，據以評定商標
    及標章圖樣之外文「MAC」讀音為「m k」，為讀音近似，故兩造商標圖樣確屬近
    似商標。且系爭商標與據以評定註冊第六○四一三○號「M.A.C. Design」商標
    復均指定使用於「洗面乳、化粧品」等同一或類似商品，易致一般商品購買人對
    其所表彰商品之來源或產製者發生混淆誤信之虞，自有商標法第三十七條第一項
    第七款及第十二款規定之適用。
  (3)再者，系爭商標為「ＢＡＣ設計圖」，「Ｂ」、「Ｃ」中間之字母係經特殊設計
    之「Ａ」，非如被告所言為外文「Ｖ」，此由商標名稱係「ＢＡＣ設計圖」足資
    證明被告未詳予審究。縱如被告於八十九年九月二十九日八九智商八七○字第八
    九○○八○七二一號致經濟部訴願審議委員會之答辯函所稱：「系爭商標圖樣中
    之字為一倒置之『Ｖ』字形」，惟系爭商標圖樣外文發音為「b k」，據以評定
    商標及標章外文發音為「m k」，依商標近似審查基準四(二)之規定，商標圖樣上
    之外文不同，讀音相同或相似，有混同誤認之誤，為讀音近似之商標，故兩造商
    標圖樣，確屬近似之商標。
３、據以評定商標及標章為著名商標及標章：
  (1)原告係世界著名化粧品公司，原告所有之據以評定商標及標章係取自原告前手公
    司英文名稱「Make-Up Art Cosmetics」首字字母，加以特殊設計而成，係原告
    前手公司自創之商標，用以表彰原告所產銷之化粧品、皮膚保養品及清潔用品等
    商品。據以評定商標及標章已於世界各國獲准註冊，所指定使用之化粧品、保養
    品亦暢銷全球，原告及前手公司所產標有據以評定商標之化粧品商品及原告所提
    供之據以評定標章之化粧品、化粧及美容顧問諮詢服務，經由長期且持續報章雜
    誌報導，已為全球著名商標及標章，此有據以評定商標及標章於全球各地廣告、
    新聞稿、商品型錄、世界各國註冊證等資料數則供參。於中華民國亦經由如SOGO
    （太平洋崇光）及新光三越等百貨公司之專櫃銷售、報章雜誌廣告宣傳而具盛譽
    ，已係眾所周知，此亦有報章雜誌廣告、商品型錄、商品外包裝等資料供參。
  (2)原告為保障商標專用權，早自八十二年起陸續取得據以評定商標及標章之專用權
    ，亦即註冊第六○四一三○號「MAC Design」之化妝品商品，專用權期間為八
    十二年七月十六日至九十二年七月十五日；註冊第九九九七七號「MAC Design
    」之化妝品及美容顧問諮詢服務，專用權期間為八十七年五月一日至九十七年四
    月三十日；註冊第七七九七一七號「MACPRO」之化粧品、化粧水、香水商品，
    專用期間為八十六年十月十六日至九十六年十月十五日；註冊第一○六三九三
    號「MAC COSMETICS」之化粧品、化粧及美容顧問諮詢服務，專用期間為八十八
    年一月一日至九十七年十二月三十一日。由上述資料，足證原告重視據以評定商
    標及標章，且於台灣地區，標有據以評定商標之化粧品銷售量甚為良好，廣受一
    般消費大眾之肯認。
  (3)亦即，經由原告長期努力宣傳，據以評定商標及標章早已深植人心，且已建立據
    以評定商標及標章與原告密不可分之形象，適足證原告所銷售據以評定商標之化
    粧品之品質早為中華民國及世界各地之消費者肯定，此等商標所表彰之信譽亦為
    消費者所認定，據以評定商標及標章係著名商標，要無疑義。
４、系爭商標有致公眾混淆誤認之虞：
  (1)參加人仿襲原告著名之據以評定商標及標章，以極為近似之「ＢＡＣ設計圖」作
    為系爭商標圖樣之主要部分，顯係利用據以評定商標及標章之盛名，而有不公平
    競爭目的之嫌。況兩造商標異時異地隔離觀察，有致一般消費者就其產品之來源
    、品質、產銷主體產生混淆誤認之虞，系爭商標自有商標法第三十七條第一項第
    七款不得註冊之事由。
  (2)按商標法第三十七條第一項第七款及第十二款規定之立法意旨，係防止混淆，維
    護交易安全，著重保障消費者利益及促進工商企業之正常發展。而一般商品購買
    人於百貨公司、超級市場、量販店等販賣場所，一見標有系爭商標及標有據以評
    定商標之化粧品、洗面乳，極易產生標有系爭商標之洗面乳係原告此全球知名化
    粧品公司所產製或授權或贊助，或係據以評定商標之聯合商標而產生誤信進而誤
    購，故系爭商標顯違上開規定，應不得准予註冊。
５、此外，原告曾對數件同樣由三個外文字母所組成而以「ＡＣ」結尾，僅起首字母
    不同之商標向被告提出商標異議案，經被告肯認該等以「ＡＣ」結尾之商標均與
    據以評定商標及標章構成近似，茲說明如下：
  (1)被告八十八年七月三十一日中台異字第八八○二七九號商標異議審定書：「本件
    系爭審定第八○八四四八號『X.A.C』商標與異議人據以異議註冊第六○四一三
    ○號『MAC Design』商標，二者圖樣皆單純由三個英文字母組成，且其組成之字
    母中，除有相同之『Ａ』與『Ｃ』外，其起首之字母『Ｘ』與『Ｍ』字型亦有相
    同之部分，又二者並於其字母間以『．』符號分隔開，予人倉促間之寓目印象相
    彿，異時異地隔離觀察，外觀上難謂無使一般商品購買人產生混同誤認之虞，應
    屬近似之商標。」。
  (2)被告八十八年六月十六日中台異字第八八○二八○號商標異議審定書：「本件系
    爭審定第八○八五二八號『XAC設計圖』商標與異議人據以異議註冊第六○四一
    三○號『MAC Design』商標，二者圖樣皆單純由三個英文字母組成，且其組成之
    字母中，除有相同之『Ａ』與『Ｃ』外，其起首之字母『Ｘ』與『Ｍ』字型亦有
    相同之部分，又二者均將其組成之字母比例作橫向壓縮方式，並以細線連接書寫
    而成，其予人寓目印象彷彿，異時異地隔離觀察，外觀上難謂無使一般商品購買
    人產生混同誤認之虞，應屬近似之商標。」。
  (3)被告八十八年十二月二十二日中台異字第Ｇ00000000號商標異議審定書
    ：「本件審定第八四一三二六號『果成有限公司標章』商標圖樣係由外文『
    C.A.C』圖形所聯合組成，與據以異議之註冊第六○四一三○號『MAC Design』
    商標圖樣係由外文『M. A.C』圖形所組成相較，二者細為比對固可見其外文首字
    母有『Ｃ』與『Ｍ』之別，然二造圖樣均由筆劃相連之三個字母所組成，且第二
    、三字母均為『Ａ』及『Ｃ』，中間『Ａ』字母左右兩側皆各標有一明顯黑點，
    整體構圖意匠極相彷彿，於異時異地隔離觀察，自難謂無致商品購買人發生聯想
    而產生混同誤認之虞，應屬近似之商標。」
  (4)系爭商標與前揭商標情況相同，被告理應稟持一貫之審查基準，評決系爭商標之
    註冊無效。惟被告一改一貫審查基準，作成「申請不成立」之處分，認事用法均
    有違誤，訴願決定續予維持，亦有不當。
乙、被告方面：
一、聲明：求為判決駁回原告之訴，訴訟費用由原告負擔。
二、陳述：
１、按商標圖樣「襲用他人之商標或標章有致公眾誤信之虞者」、「相同或近似他人
    同一商品或類似商品之註冊商標者」，不得註冊，固為系爭商標註冊時商標法第
    三十七條第一項第七款及第十二款所明定。惟其適用應以兩造商標圖樣構成相同
    或近似為前提要件。另商標圖樣之近似，以具有普通知識經驗之購買人，於購買
    時施以普通所用之注意，有無混同誤認之虞判斷之，復為商標法施行細則第十五
    條第一項所明定。又商標於外觀、觀念或讀音方面有一構成近似者，始為近似之
    商標。
２、系爭商標圖樣係由外文「Ｂ」、「Ｃ」中間置一倒「Ｖ」字體所組成，與據以評
    定商標及標章圖樣之外文「ＭＡＣ」相較，二者非惟首字字母不同，第二個字母
    亦有倒「Ｖ」字體與「Ａ」字母之差異，外觀上予消費者不同印象，與據以評定
    商標及標章顯有區別，異時異地隔離觀察，難謂有使人產生混淆誤認之虞，應非
    屬構成近似之商標，自無商標法第三十七條第一項第七款及第十二款規定之適用
    ，原告所為處分，洵無違誤。至原告所提另案商標圖樣與本件不同，尚不得比附
    援引執為本件應為申請評定成立之依據。
丙、參加人之陳述：（參加人未於言詞辯論期日到場，據其準備程序所陳）
　　系爭商標與據以評定商標及標章，就消費者觀點，一望即知不構成近似。
  　理  由
一、按商標圖樣「襲用他人之商標或標章有致公眾誤信之虞者」、「相同或近似於他
    人同一商品或類似商品之註冊商標者」，不得申請註冊，固為系爭商標註冊時商
    標法第三十七條第一項第七款及第十二款所明定。而其適用，應以兩造商標圖樣
    構成相同或近似為其前提要件。又商標圖樣之近似，以具有普通知識經驗之一般
    商品購買人，於購買時施以普通所用之注意，有無混同誤認之虞判斷之，系爭商
    標註冊時商標法施行細則第十五條第一項亦有明文。
二、查參加人前於八十四年一月二十七日以「ＢＡＣ設計圖」商標即系爭商標，指定
    使用於商標法施行細則第四十九條所定商品及服務分類表第三類之洗面乳商品，
    向被告申請註冊，經被告准列為審定第00000000號商標。嗣原告以系爭
    商標有違註冊時商標法第三十七條第一項第六款、第七款及第十二款規定，檢具
    註冊第六○四一三○號「MAC Design」商標、第七七九七一七號「M﹒A﹒C﹒P﹒
    R﹒O」商標、第九九九七七號「M﹒A﹒C﹒Design」服務標章及第一○六三九三
    號「MAC COSMETICS」服務標章，對之申請評定，經被告審查，為申請不成立之
    評定。原告不服，以系爭商標有違商標法第三十七條第一項第七款及第十二款規
    定，循序起訴謂據以評定商標及標章與系爭商標圖樣，除起首英文字母不同外，
    不論在外觀及讀音上均構成近似，且兩商標指定使用商品類別亦相同或類似，參
    照被告在另案「XAC設計圖」與「CAC」商標圖樣比對，亦採相同認定立場，足證
    系爭商標應不得准予註冊云云。惟查：
１、系爭商標圖樣係由外文「Ｂ」、「Ｃ」中間置一倒「Ｖ」字體所組成，與據以評
    定商標及標章圖樣之外文「ＭＡＣ」相較，二者非惟有首字字母「Ｂ」、「Ｍ」
    之不同，第二個字母亦有倒「Ｖ」字體與「Ａ」字母之差異，且據以評定商標及
    標章之圖樣，於外文「Ｍ」、「Ａ」、「Ｃ」中間各附加一「．」，或為「M﹒A
    ﹒C﹒P﹒R﹒O」構圖，或於「MAC」其後加上「COSMETICS」，於異時異地隔離觀
    察，以具有普通知識經驗之購買人於購買時施以普通所用之注意，系爭商標難謂
    有使一般消費者對其所表彰商品之來源、產製者發生混淆誤認之虞，與據以評定
    商標及標章應不構成近似。
２、至原告所舉「X.A.C」與「C.A.C」商標案例，與本案無關，且案情各異，自不得
    比附援引執為系爭商標應評定無效之論據。
三、綜上所述，本件原告之主張均不可採，從而被告為本件申請不成立之評定，揆諸
    首揭規定，並無違誤，訴願決定予以維持，亦無不合。原告徒執前詞，訴請撤銷
    訴願決定及原處分，並求為判決命被告為註冊第00000000號「ＢＡＣ設
    計圖」商標評定無效之處分，均無理由，應予駁回。
四、兩造其餘攻擊防禦方法均與本件判決結果不生影響，故不逐一論述，併此敘明。
據上論結，本件原告之訴為無理由，爰依行政訴訟法第九十八條第三項前段，判決如
主文。
中　　華　　民　　國　 　九十一　　　年　　 　一　　　月　　　十七  　　日
                               臺 北 高 等 行 政 法 院  第 三 庭
                                           審 判 長 法  官　徐瑞晃
           　　　　　　　　　　　　　　　　　　　　 法　官　李得灶
           　　　　　　　　　　　　　　　　　　　　 法　官　曹瑞卿
右為正本係照原本作成。
如不服本判決，應於送達後二十日內，向本院提出上訴狀並表明上訴理由，如於本判
決宣示後送達前提起上訴者，應於判決送達後二十日內補提上訴理由書（須按他造人
數附繕本）。
中　　華　　民　　國　 　九十一　　　年　　 　一　　　月　　　十七  　　日
            　　　　　　　　　　　　 　　    　     書記官  方偉皓
